【裁判字號】    89,訴,102
【裁判日期】    900116
【裁判案由】    侵權行為損害賠償
【裁判全文】
臺灣高等法院臺南分院民事判決  八十九年度訴字第一○二號  ｅ
      原      告  甲  ○  ○
      訴訟代理人  洪  梅  芬  律師
                  楊  惠  雯  律師
                  郭  家  祺  律師
      被      告  乙  ○  ○  .
右當事人間因侵權行為損害賠償事件，經刑事庭移送前來（八十九年度附民字第二二
九號），本院判決如左︰
      主      文
被告應給付原告新臺幣參佰陸拾捌萬壹仟陸佰壹拾陸元，及自八十九年十二月六日起
至清償日止按年息百分之五計算之利息。
原告其餘之訴駁回。
訴訟費用由被告負擔三分之二，餘由原告負擔。
本判決第一項於原告以新臺幣壹佰貳拾萬元為被告供擔保後，得假執行。
原告其餘假執行之聲請駁回。
      事      實
甲、原告方面：
    一、聲明：求為判決：（一）被告應給付原告新台幣（下同）五百五十八萬八千
        七百三十三元，及自起訴狀繕本送達翌日起至清償日止，按年息百分之五計
        算之利息。（二）願供擔保請准宣告假執行。
    二、陳述：
    （一）緣被告於八十八年九月十八日零時十分許，在台南市○○路○段三五一號
          老拓餐廳內，因其女友至鄰桌敬酒，心生不悅，而以傷害之故意與該桌客
          人互相爭執，其間被告竟持酒瓶為武器敲打桌面，該酒瓶因而破裂玻璃碎
          片四散，擊中原告右眼，致原告受有右眼眼球破裂，毀敗右目視能之重傷
          害。原告於案發當日即入院並接受手術治療，住院至八十八年九月二十九
          日出院，第一次住院共十二天；嗣於八十八年十二月二十四日再度入院，
          接受角膜移植手術，至八十九年一月三日才出院，第二次住院共十一天；
          因手術後又生視網膜剝離，遂於八十九年二月二十日再度入院治療，至八
          十九年三月二日才出院，第三次住院共十一天；八十九年三月六日至八十
          九年三月十六日第四次入院治療，共住十一天，其後原告至醫院診斷，右
          眼矯正後視力為眼前可辨指數二十公分，均小於萬國視力表零點零貳，左
          眼矯正前視力為壹點零，由上足見原告右眼受傷甚嚴重，縱手術後視力已
          大大受損，確受有無法回復視力之損害。
    （二）按「因故意或過失不法侵害他人之權利者，負損害賠償責任」、「不法侵
          害他人之身體或健康者，對於被害人因此喪夫或減少勞動能力，或增加生
          活上需要時，應負損害賠償責任」、「不法侵害他人之身體、健康、名譽
          、自由、信用、隱私、貞操，或不法侵害其他人格法益而情節重大者，被
          害人雖非財產上之損害，亦得請求賠償相當之金額」，民法第一百八十四
          條第一項、第一百九十三條第一項、第一百九十五條第一項分別定有明文
          。本件原告依前揭規定得請求被告賠償者，為：
        (一)醫療費部分：原告已支出之住院費用及手術費用，合計共為十六萬三千二
          百五十四元。
        (二)增加生活上之需要：原告因被告之不法行為，致右眼嚴重受損，歷經四次
          住院、四次手術，目前右眼僅可辨眼前二十公分之物，形同失明，故住院
          期間請看護照顧，計支出看護費用九萬二千元，另於住院期間購置基於病
          情需要之物品，及坐尊龍汽車至台大醫院治療支出往返車費等，共三萬三
          千四百七十九元，以上合計十二萬五千四百七十九元。
        (三)減少工作（勞動）能力損失：原告自本件事故後，迄今無法上班近七個月
          ，依每月薪資四萬八千元計算，原請求薪資損失三十三萬六千元。然因原
          告一目失明，依勞工保險殘廢給付標準表第十九項規定為八級殘廢，依八
          級殘廢減少勞動能力之比率為六一．五二％，則原告減少勞動能力之月損
          害額為二萬九千五百二十九元（即48000×0.6152＝29529.6，元以下略）
          又原告係五十五年八月十六日出生，自八十八年九月十八日至一一五年八
          月十五日滿六十歲退休年齡日止，計有二十六年又十一個月期間可工作，
          依照霍夫曼式計算法扣除法定利率計算之中間利息後，被告一次所應支付
          之賠償總額為六百零三萬四千一百六十五元（計算式略），原告爰請求命
          被告一次支付之其中四百三十萬元。
        (四)非財產上之損害（即慰撫金）：原告經此事故，造成右眼永久不能恢復視
          能，原任倉管職務，現已無法點貨出貨，無法自行開車，提攜重物又造成
          視網膜剝落，工作及日常生活均受到重大影響，而長期接受復建、治療、
          開刀之過程，八十九年度健保卡迄今已用到Ｊ卡，造成原告精神上、經濟
          上多重折磨，已達無法負擔之程度，全無求生之意念，多次自殺不遂；而
          被告於案發後，全無慰問或道歉之意，更從未表示願意賠償和解，臨訟又
          飾詞卸責，態度惡劣，原告精神上之痛苦非輕，爰請求被告賠償非財產上
          之損害一百萬元。
        (五)基右，被告應給付原告五百五十八萬八千七百三十三元。
    三、證據：提出醫療費用收據、統一發票、購票證明單、診斷證明書、看護費收
        據、薪資表、各殘廢等級喪失或減少勞動能力比率表、在職證明書、薪資表
        及其他購物收據等影本為證
乙、被告方面：
    一、聲明：求為判決駁回原告之訴及其假執行之聲請。
    二、陳述：對於原告所提出之各項費用支出收據及證明均無意見，惟被告並非故
        意弄傷原告眼睛，原告請求之金額過高，伊無力負擔。
丙、本院依職權調閱被告被訴過失傷害之刑事案全卷（含偵、審各卷共四宗），及向
    財政部財稅資料中心調閱兩造於八十七、八十八年度之所得稅申報及財產歸戶資
    料。
      理      由
一、本件原告起訴主張：被告於八十八年九月十八日零時十分許，在台南市○○路○
    段三五一號老拓餐廳內，因其女友至鄰桌敬酒，心生不悅，而以傷害之故意與該
    桌客人互相爭執，其間被告竟持酒瓶為武器敲打桌面，該酒瓶因而破裂玻璃碎片
    四散，擊中原告右眼，致原告受有右眼眼球破裂，毀敗右目視能之重傷害，因此
    而成殘廢，不能再從事正常工作，除身心受創外並減損勞動能力，爰依侵權行為
    損害賠償之法律關係，求為命被告應給付伊所支出之醫療費用十六萬三千二百五
    十四元、因增加生活需要而支出之十二萬五千四百七十九元、減少勞動能力損失
    四百三十萬元及精神慰撫金一百萬元，合計五百五十八萬八千七百三十三元，並
    加計自八十九年十二月六日（即起訴狀繕本送達翌日）起算之法定遲延利息之判
    決。被告則以：原告請求之金額過高，伊無力負擔等語，資為抗辯。
二、查原告主張其於前揭時地，不慎遭被告為傷害他人而敲破之玻璃碎片擊中右眼，
    造成右眼矯正後視力為眼前可辨指數二十公分，小於萬國視力表零點零貳，已無
    復原可能之侵權行為之事實，業據其提出驗傷診斷證明書為證，且為被告所不爭
    執，被告並因上開行為，經刑事法院以過失傷害人致重傷罪，判處有期徒刑八月
    確定，亦有本院八十九年度上訴字第九五０號刑事判決附卷可稽，堪信原告主張
    之事實為真。
三、按因故意或過失不法侵害他人之權利者，負損害賠償責任。不法侵害他人之身體
    或健康者，對於被害人因此喪失或減少勞動能力，或增加生活上需要時，應負損
    害賠償責任。不法侵害他人之身體、健康、名譽、自由．．．者，被害人雖非財
    產上之損害，亦得請求賠償相當之金額。民法第一百八十四條第一項、第一百九
    十三條第一項、第一百九十五條第一項前段分別明文規定。本件被告既侵害原告
    之身體使之受傷就醫，則原告本於前揭侵權行為損害賠償之法律關係請求被告賠
    償其醫藥費、減少勞動能力、增加生活上需要所受損害及精神慰藉金，於法即無
    不合，所應審酌者，僅為其請求之金額而已，茲分述如下：
  (一)醫療費用：
    原告主張其受前述傷害後，經送往醫院急救住院，並經歷多次手術，累計醫療及
    住院費用達十六萬三千二百五十四元，業據其提出醫療費用明細表、收據等為證
    ，且為被告所不爭執，堪信為真，除其中四千一百五十元為原告支出之證明書費
    用，並非醫療上所必需，應予剔除外，所餘之十五萬九千一百零四元請求，核屬
    醫療必要費用，應予准許。
  (二)增加生活上之需要部分：
    原告主張其因被告之侵權行為，致右眼嚴重受損，歷經四次住院、手術，有其提
    出之診斷證明書可稽，其住院期間確有請看護照顧之必要，其因此而支出看護費
    用九萬二千元，亦有其所提出之收款人立具之收據一紙為憑，又原告右眼嚴重受
    損，亦有基於病情需要購置物品，及往返醫院治療而支出車費之事實，其主張共
    支出三萬三千四百七十九元，業據其提出各該收據多紙為證，本院審核該收據項
    目及所支出金額，因未逾必要程度，尚稱合理，且為被告所不爭執，以上合計十
    二萬五千四百七十九元，應予准許。
  (三)減少勞動能力所受損害：
    原告主張其因被告之傷害，造成右眼球破裂，經多次手術治療，右眼矯正後視力
    為眼前可辨指數二十公分，小於萬國視力表零點零貳，現已無復原可能，業據其
    提出國立成功大學醫學院附設醫院所出具之診斷證明書為證（見本院卷第五十頁
    至第五十二頁），且為被告所不爭執，本院刑事判決亦據前開醫院之鑑定，認原
    告右眼已達無治癒可能之毀敗視能之重傷害程度，有該刑事確定判決在卷可稽，
    堪信為真。本院審酌原告右眼視力小於萬國視力表零點零貳無復原可能之傷害，
    根據勞工保險條例第五十三條附表所定殘廢給付標準表第二十項所列殘障等級為
    第九級殘廢，依該表其給付標準為二八○日，以其與全殘之一千日之給付標準而
    言，則其殘障比例應為一千分之二八○，即減少勞動能力程度應為百分之二十八
    。原告主張其一目失明，屬勞工保險殘廢給付標準表第十九項規定之八級殘廢，
    減少勞動能力之比率為六一．五二％，因非有據，為本院所不採。查原告係台南
    南英商工畢業，自八十五年四月迄今，均在廣愛堂股份有限公司擔任倉庫管理職
    務，有該公司出具之在職證明書附卷可稽，且為被告所不爭執，堪信為真，依據
    原告所提出之八十八年十二月薪資表（實領四萬八千三百十三元）及本院向財政
    部財稅資料中心所調閱之原告八十七、八十八年度所得稅申報資料（按八十七年
    所得為六十七萬九千三百六十九元、八十八年度為六十六萬七千三百二十六元）
    ，原告主張其每月薪資所得為四萬八千元，應屬相當，自得採為計算其減少勞動
    能力所受損害之依據。次查原告為五十五年八月十六日生，有其年籍資料附於本
    院所調閱之刑事卷內可稽，計算其勞動年數，應計算至勞動基準法第五十四條第
    一項第一款規定之強制退休年限即年滿六十歲為止，則其自八十八年九月十八日
    受傷之日起計算至一一五年八月十五日滿六十歲退休年齡日止，計有二十六年又
    十一個月期間可工作，如今欲請求一次給付，此段期間之中間利息，應予扣除。
    而依上開減少勞動能力之比例及年所得額暨剩餘勞動年數之標準計算，原告每年
    減少勞動能力所受損害為十六萬一千二百八十元（即48000×12×28／100＝1612
    80），其二十六年十一月期間得一次請求之金額，依霍夫曼計算法扣除中間利息
    後，一次得請求之金額為二百七十九萬七千零三十三元（其計算方法為：每年以
    一元計算扣除中間利息，二十六年現一次給付為16.94417元（即霍夫曼係數）×
    每年減少勞動能力損害額161280元＋第二十七年之每一元現一次給付為0.434783
    元×每年減少勞動能力損害額161280×11／12＝0000000＋64278＝ 0000000，元
    以下均捨棄不計）。原告就其勞動能力減少之損害，請求被告賠償四百三十萬元
    者，在前開二百七十九萬七千零三十三元之範圍內，為有理由，逾該範圍之請求
    ，為無理由，應予駁回。
  (四)精神慰藉金部分：
    查原告因被告之傷害，造成右眼永久不能恢復視能，已如前述，自無法正常工作
    ，其肉體、精神確受極大痛苦，又被告為高職畢業，以營造為業，無不動產，原
    告為高商畢業，以倉庫管理為業，有多項證券投資，以上均有本院所調取之財產
    歸戶資料可稽，本院審酌原告受創成殘之痛苦程度及兩造之身分、地位、經濟情
    況及其他一切情形，認被告賠償六十萬元之慰藉金為適當。原告於此範圍內之請
    求應予准許，逾此範圍之請求，為無理由，應予駁回。
四、綜上所述，原告所受損害之金額計為醫藥費十五萬九千一百零四元、減少勞動能
    力所受損害二百七十九萬七千零三十三元、因增加生活需要而支出之十二萬五千
    四百七十九元、精神慰藉金六十萬元，合計為三百六十八萬一千六百一十六元。
    從而，原告本於侵權行為損害賠償之法律關係，請求被告給付三百六十八萬一千
    六百一十六元，及自起訴狀繕本送達翌日即八十九年十二月六日起至清償日止，
    按週年利率百分之五計算之利息，為有理由，應予准許。逾上開准許範圍以外之
    請求，即屬無據，應予駁回。
五、原告陳明願供擔保，請求宣告假執行，經核原告勝訴部分，並無不合，爰酌定相
    當之擔保金額，予以准許。至原告敗訴部分，其假執行之聲請因訴之駁回而失所
    附麗，自應予以駁回。
六、據上論結，本件原告之訴，為一部有理由，一部無理由，合依民事訴訟法第七十
    九條但書、第四百六十三條、第三百九十條第二項，判決如主文。
中      華      民      國    九十      年      一      月    十六      日
                                    臺灣高等法院臺南分院民事第二庭
~B1審判長法官  吳    志    誠
~B2      法官  李    文    賢
~B3      法官  葉    居    正
右為正本係照原本作成。
如對本判決上訴，須於判決送達後二十日內向本院提出上訴狀，其未表明上訴理由者
，應於上訴後二十日內向本院提出上訴理由書。
中      華      民      國    九十      年      一      月    十九      日
~B法院書記官  謝    淑    玉


司法院資訊處製作；財團法人民間司法改革基金會備份。
